【裁判字號】    99,聲,520
【裁判日期】    991011
【裁判案由】    停止羈押
【裁判全文】
臺灣宜蘭地方法院刑事裁定               99年度聲字第520號
聲  請  人
即被告之妹  乙○○
被      告  甲○○
上列聲請人因被告違反毒品危害防制條例案件（99年度矚訴字第
1號），聲請具保停止羈押，本院裁定如下：
    主  文
聲請駁回。
    理  由
一、聲請意旨略以：被告甲○○所涉雖屬重罪，然被告有固定之
    住居所，且卷內亦無任何事證足證被告有逃亡之虞，而被告
    對涉案事實已坦白交代，亦無法預測同案被告莊進益何時可
    緝捕到案，自無勾串同案被告莊進益之虞，況被告罹患肺結
    核、糖尿病，亟需就醫治療，又被告與前配偶育有1女，目
    前僅12歲，亦仰賴被告照顧及扶養，故請求准許被告具保停
    止羈押等語。
二、按被告經法官訊問後，認為犯罪嫌疑重大，而有下列情形之
    一，非予羈押，顯難進行追訴、審判或執行者，得羈押之︰
    (一)逃亡或有事實足認為有逃亡之虞者。(二)有事實足認為有湮
    滅、偽造、變造證據或勾串共犯或證人之虞者。(三)所犯為死
    刑、無期徒刑或最輕本刑為5年以上有期徒刑之罪者，刑事
    訴訟法第101條第1項定有明文。又刑事被告經訊問後，認有
    法定羈押原因，於必要時得羈押之，所謂必要與否或執行羈
    押後，有無繼續之必要，仍許法院斟酌訴訟進行程度及其他
    一切情事而為認定，除有刑事訴訟法第114條各款所列情形
    之一不得駁回者外，准許與否，該管法院有自由裁量之權。
三、經查：
  (一)被告甲○○因涉犯毒品危害防制條例案件，前經法官訊問後
    ，認其涉犯毒品危害防制條例第4條第3項之運輸第三級毒品
    罪嫌，犯罪嫌疑重大，且有刑事訴訟法第101條第1項第1款
    、第2款、第3款情形，非予羈押顯難進行審判及執行，有羈
    押之必要，裁定予以羈押，並自民國99年8月20日起執行羈
    押。
  (二)而被告所犯毒品危害防制條例案件現於本院審理中，被告雖
    否認有運輸第三級毒品之犯行，然經本院綜觀證人即同案被
    告藍慶和、曾清焰、陳坤榮、莊文和於警詢、偵查、本院訊
    問；證人陳宏進、魏凌於警詢之證詞，及內政部警政署刑事
    警察局99年7月21日刑鑑字第0990098106號鑑定書、門號000
    0000000號行動電話雙向通聯紀錄、漁船進出港紀錄明細、
    機漁船（含船員）進出港檢查表、本國漁船基本資料明細、
    查獲時現場照片、漁船買賣契約書影本、陳宏進所開立之華
    南商業銀行西台南分行帳號000000000000號帳戶存摺影本、
    本院搜索票、行政院海岸巡防署海洋巡防總局第16海巡隊搜
    索扣押筆錄及扣押物品目錄表、法務部99年7月21日法檢字
    第0999031716號函，與扣案之第三級毒品愷他命、「盛豐號
    」漁船、「進春財號」漁船、行動電話、衛星電話等卷證，
    認被告涉犯毒品危害防制條例第4條第3項之運輸第三級毒品
    愷他命罪嫌，嫌疑重大，所犯為最輕本刑5年以上有期徒刑
    之罪，且被告前有懲治走私條例、臺灣地區與大陸地區人民
    關係條例之犯罪前科，素行不佳，為警查獲本案前復無固定
    之工作，所犯上開罪名又屬重罪，良以重罪常伴有逃亡、串
    證之高度可能，係趨吉避凶、脫免刑責、不甘受罰之基本人
    性，是倘本案罪名成立，被告須面對長期之徒刑，其逃匿以
    規避審判程序進行及刑罰執行之可能性甚高，參以被告前曾
    以擔任船員為業，衡情其對於如何經由海上途徑潛逃他國，
    自較一般人為熟稔，有相當理由認為被告有逃亡之虞，況本
    案相關證人尚未經本院進行交互詰問程序，同案被告莊進益
    亦仍未通緝到案，被告極有可能勾串上開證人以脫免刑責，
    有相當理由認為被告有勾串證人之虞，若命被告具保、責付
    或限制住居等侵害較小之手段，均不足以確保審判及執行程
    序之順利進行，仍有繼續羈押被告之必要。再審酌被告所涉
    上開運輸第三級毒品愷他命之數量高達477包（驗前總純質
    淨重約472998.73公克），嚴重影響社會治安並戕害國人健
    康，權衡國家刑事司法權之有效行使、社會秩序及公共利益
    、被告人身自由之私益及防禦權受限制之程度，認對被告維
    持羈押處分尚屬適當、必要，合乎比例原則。故本院參酌本
    案卷證資料、案件審理之進度及被告涉案之程度，認原羈押
    之原因及必要性仍然存在，尚難以具保、限制住居之方式作
    為羈押之替代處分。
  (三)至於聲請意旨以被告患有肺結核、糖尿病，亟需前往醫院治
    療為由，聲請具保停止羈押云云。然經臺灣宜蘭看守所函覆
    本院：「查收容人甲○○犯毒品危害防制條例於99年7月16
    日羈押入所，自述罹患肺結核、糖尿病，羈押期間持續至本
    所衛生科看診，醫師建議持續藥物及追蹤治療。」等語，此
    有該所99年9月10日宜所衛字第0993000095號函1份在卷足憑
    。參以財團法人羅許基金會羅東博愛醫院函覆本院：「病患
    目前於本院治療之疾病為肺結核（第三類傳染病），於99年
    5月31日開始治療，…此一法定傳染病至少須連續治療6個月
    才可治癒（重點為按時服藥）。」等語，此有該院99年9月1
    5日（99）羅博醫字第2010090073號函暨醫師說明表1份在卷
    可稽，足見被告所罹患之肺結核、糖尿病目前已在臺灣宜蘭
    看守所衛生科持續接受治療，且該疾病僅需按時服藥及追蹤
    治療即可，是尚難認為被告現有罹患非保外治療難以痊癒之
    疾病，而有刑事訴訟法第114條第3款所定應准予具保停止羈
    押之情形，故聲請人以此為由請求具保停止羈押，核與前述
    規定不符。
  (四)另聲請意旨以被告之女年僅12歲亟需被告扶養、照顧為由，
    聲請具保停止羈押云云。然被告可委由親友代為照顧其女，
    且此係屬被告個人家庭因素，非屬羈押必要性消滅事由，自
    不得以此為由具保停止羈押甚明，故聲請人以此為由請求具
    保停止羈押，亦於法不合。
  (五)綜上所述，本院認被告前開應予羈押之情形依然存在，不能
    因具保而使之消滅，聲請人聲請具保停止羈押，自難准許，
    應予駁回，爰裁定如主文所示。
四、依刑事訴訟法第220條，裁定如主文。
中    華    民    國    99    年    10    月    11    日
                  刑事第二庭審判長法  官  林惠玲
                                  法  官  劉家祥
                                  法  官  蘇錦秀
以上正本證明與原本無異。
如不服本裁定，應於裁定送達後5日內，向本院提出抗告狀。（
應附繕本）
                                  書記官  林慶生
中    華    民    國    99    年    10    月    13    日

司法院資訊處製作；財團法人民間司法改革基金會備份。
